臺灣臺中地方法院刑事判決　　　　　　　96年度易字第1920號
公　訴　人　臺灣臺中地方法院檢察署
被　　　告　戊○○
　　　　　　　　　　（現因另案於臺灣臺中女子監獄執行中）
上列被告因詐欺案件，經檢察官提起公訴（96年度偵緝字第1027
號）及移送併辦（96年度偵緝字第1028、1029、1030、1031號、
臺灣臺北地方法院檢察署96年度偵緝字第877號），被告於準備
程序中為有罪之陳述，經本院合議庭評議後裁定由受命法官獨任
改行簡式審判程序審理，判決如下：
    主    文
戊○○連續幫助連續意圖為自己不法之所有，以詐術使人將本人
之物交付，處有期徒刑伍月，如易科罰金，以銀元佰元即新臺
幣玖佰元折算壹日。
    犯罪事實
一、戊○○可預見金融帳戶係個人理財之重要工具，關係個人財
    產、信用之表徵，一般人利用他人名義之金融帳戶，常與詐
    欺取財之犯罪密切相關，且取得他人存摺之目的，在於收取
    贓款及掩飾犯行不易遭人追查，又對於提供帳戶之行為本身
    ，雖無引發他人萌生犯罪之確信，但仍不顧他人所可能遭受
    之危險，竟基於縱若有人持以犯詐欺取財罪亦不違反其本意
    之幫助概括犯意，(一)先於民國94年11月間某日，在嘉義縣朴
    子附近，以郵局帳戶每本新臺幣（下同）5千元之代價，將
    其於94年11月17日向朴子郵局申請開立局號0000000號、帳
    號0000000號帳戶之存摺、提款卡、印章及密碼，出售予姓
    名年籍不詳之成年男子而取得5千元之現金，該姓名年籍不
    詳之成年男子於取得前開朴子郵局之存摺、提款卡、印章及
    密碼後，隨即提供予詐騙集團成員作為詐財之匯款帳戶使用
    ；(二)又於94年11月間某日，在嘉義縣朴子某處，將其向和信
    電信股份有限公司申辦易付卡行動電話門號0000000000號，
    以每門號5百元至8百元之代價，出售予姓名年籍不詳之成年
    男子詐騙集團而取得5百元至8百元之現金，該姓名年籍不詳
    之成年男子於取得前開易付卡行動電話門號後，隨即提供予
    詐騙集團成員作為詐財之聯絡電話使用；(三)復於94年12月間
    某日，在臺中商業銀行太平分行附近某處，以銀行帳戶每本
    3千元之代價，將其於94年10月14日向合作金庫銀行精武分
    行申請開立帳號0000000號帳戶及於94年12月13日向臺中商
    業銀行太平分行申請開立帳號000000000000號帳戶存摺、提
    款卡、印章及密碼，出售予姓名年籍不詳之成年男子而取得
    合計6千元之現金，該姓名年籍不詳之成年男子於取得前開
    合作金庫銀行精武分行及臺中商業銀行太平分行帳戶之存摺
    、提款卡、印章及密碼後，亦隨即提供予詐騙集團成員作為
    詐財之匯款帳戶使用。詐騙集團成員於取得前開金融帳戶後
    ，遂基於詐欺取財之概括犯意，意圖為自己不法之所有，
    於94年11月25日，佯裝係壬○○之兒子陳文修，撥打電話予
    壬○○之夫陳得勝，謊稱幫人擔保遭抓走毆打要求匯款以獲
    得釋放為由，致使壬○○誤信為真，陷於錯誤，依照該詐騙
    集團成員指示，於94年11月25日12時19分許，前往臺南市○○區○○路149之1號安平郵局，匯款8萬元至戊○○所申請
    開立之朴子郵局帳戶內，事後始知受騙；於94年11月底，
    自稱萬邦國際公司女姓職員，撥打電話予鄭毓馨，向其謊稱
    抽中萬邦國際公司活動禮金30萬元，必須先匯18萬元稅金始
    可領取為由，致使鄭毓馨誤信為真，陷於錯誤，依照該詐騙
    集團成員指示，於94年12月19日，前往高雄銀行旗津分行，
    匯款2萬元至戊○○所申請開立之合作金庫銀行精武分行帳
    戶內，事後始知受騙；於94年12月23日許，撥打電話予癸○○，由自稱龍華國際金融機構謝文吉之人，撥打電話予癸○○，向其謊稱其先前接受電話訪問參與公司抽獎獲得三獎
    ，欲領取獎金須先匯款6萬2千元至指定帳戶辦理認證手續為
    由，致使癸○○誤信為真，陷於錯誤，依照該詐騙集團成員
    指示，於94年12月23日15時許，前往建華商業銀行臺中分行
    ，匯款6萬2千元至戊○○所申請開立之合作金庫銀行精武分
    行帳戶內，事後始知受騙；於94年12月26日，由自稱李永
    慶之人，撥打電話予子○○○，向其謊稱先前所做問卷調查
    抽中三獎，以領取獎金必須先匯保證金及手續金為由，致使
    子○○○誤信為真，陷於錯誤，依照該詐騙集團成員指示，
    於94年12月26日當天，前往玉山商業銀行南京東路分行，匯
    款6萬2千元至戊○○所申請開立之合作金庫銀行精武分行帳
    戶內，事後始知受騙；於94年12月29日上午8時許，撥打
    電話予丁○○，謊稱有一家公司問卷調查抽獎其抽中100萬
    元，必須先捐款6萬元予慈善機構為由，致使丁○○誤信為
    真，陷於錯誤，依照該詐騙集團成員指示，於94年12月29
    日13時許，前往高雄市左營區臺灣土地銀行軍港分行，匯款
    2萬2千元至戊○○所申請開立之合作金庫銀行精武分行帳戶
    ，事後始知受騙；辛○○於95年1月5日10時許，透過奇諾
    快訊夾報獲知不實之貸款訊息，乃主動撥打電話與詐騙集團
    中自稱許佳雯之人聯絡，致使辛○○誤信為真，陷於錯誤，
    依照該詐騙集團成員指示，於95年1月6日，前往臺中商業銀
    行板橋分行，以無摺存款之方式，匯款5萬9千元至戊○○所
    申請開立之臺中商業銀行太平分行帳戶內，事後始知受騙；
    於95年1月11日，由自稱銀行主管秘書之人，撥打電話予
    乙○○，謊稱有門路可以代辦小額貸款50萬元，但須通關費
    用3萬2800元為由，致使乙○○誤信為真，陷於錯誤，依照
    該詐騙集團成員指示，於95年1月11日12時許，前往臺北縣
    板橋市○○路○段28之2號臺中商業銀行板橋分行，以無摺存
    款之方式，匯款3萬2800元至戊○○所申請開立之臺中商業
    銀行太平分行帳戶內，事後始知受騙；丙○○於95年1月6
    日，透過報紙夾報廣告獲知某一貸款公司可以借貸之不實訊
    息，即主動撥打電話予詐騙集團聯絡，由自稱陳小姐之人，
    向其謊稱要借貸的話須先向公司買相關資料為由，致使丙○○誤信為真，陷於錯誤，依照該詐騙集團成員指示，於95年
    1月11日，前往臺中商業銀行林口分行，以無摺存款之方式
    ，匯款3萬2千元至戊○○所申請開立之臺中商業銀行太平分
    行帳戶內，事後始知受騙；庚○○於95年1月9日14時許，
    透過報紙夾報廣告獲知不實之貸款訊息，即主動撥打電話予
    詐騙集團聯絡，該詐騙集團成員向其謊稱必須先匯代辦費及
    無其他證明之費用為由，致使庚○○誤信為真，陷於錯誤，
    於95年1月11日、95年1月11日及95年1月13日，先後匯款3萬
    4200元、6萬8千元、5萬3千元，合計15萬5千元至戊○○所
    申請開立之臺中商業銀行太平分行帳戶內，事後始知受騙；
    於95年1月間，在聯合報及自由時報分類廣告欄刊登不實
    之貸款訊息，並以戊○○所提出之易付卡門號0000000000號
    為聯絡電話，致使甲○○、己○○於95年1月17日上午10時
    許、95年1月23日，分別自聯合報及自由時報之分類廣告欄
    ，獲知前開不實之貸款訊息，而主動撥打電話與詐騙集團成
    員聯絡，詐騙集團成員向渠等謊稱必須先傳送個人身分資料
    及匯款始可辦理為由，致使甲○○、己○○誤信為真，陷於
    錯誤，依照詐騙集團成員指示，分別匯款至詐騙集團所指定
    之人頭帳戶內，事後始知受騙。
二、案經臺中市警察局第三分局報告臺灣臺中地方法院檢察署檢
    察官偵查起訴暨移送併辦。
    理    由
一、訊據被告戊○○對於上揭時地，將其所申請開立之朴子郵局
    、合作金庫銀行精武分行、臺中商業銀行太平分行帳戶之存
    摺、印章、提款卡及密碼，以郵局帳戶每本5000元、銀行帳
    戶每本3000元之代價，先後出售予該姓名年籍不詳之成年男
    子，提供予詐騙集團成員作為向被害人壬○○、鄭毓馨、癸○○、子○○○、丁○○、辛○○、乙○○、丙○○、庚○○等人行騙詐財之匯款帳戶使用，另以5百元至8百元之代價
    ，提供其所申辦之易付卡門號予姓名年籍不詳之成年男子，
    提供予詐騙集團作為向被害人甲○○、己○○詐財之聯絡電
    話使用等情，業於本院中坦認屬實，核與被害人壬○○、鄭
    毓馨、癸○○、子○○○、丁○○、辛○○、乙○○、丙○○、庚○○、甲○○、己○○分別於警詢、偵查及本院中之
    指述內容均屬相符，並有被害人癸○○受騙匯款之建華銀行
    匯款委託書一份、被害人丁○○受騙匯款之臺灣土地銀行入
    戶電匯申請書一份、被害人子○○○受騙匯款之玉山銀行匯
    款回條一份、被告申請開立合作金庫銀行精武分行帳戶之開
    戶資料及交易往來明細各一份、被害人庚○○受騙匯款之臺
    中商業銀行無摺存款存入通知聯三份、被害人乙○○受騙匯
    款之臺中商業銀行無摺存款存入通知聯一份、被害人丙○○
    受騙匯款之臺中商業銀行無摺存款存入通知聯一份、被告申
    請開立臺中商業銀行太平分行之開戶資料及交易往來明細各
    一份、被害人壬○○受騙匯款之郵政國內匯款執據一份、被
    告申請開立朴子郵局帳戶之開戶資料及交易往來明細各一份
    、詐騙集團成員前往領取被害人壬○○匯入款項之自動櫃員
    機監視錄影畫面翻拍照片二張、被害人辛○○受騙匯款之臺
    中商業銀行無摺存款存入通知聯一份、和信電信股份有限公
    司行動電話門號原始申請人資料及通聯調閱查詢單各一份等
    在卷可稽，被告自白供述與現有事證相符，應堪置信。按刑
    法上之故意，區分直接故意（確定故意）與間接故意（不確
    定故意），「行為人對於構成犯罪之事實，明知並有意使其
    發生者」為直接故意，「行為人對於構成犯罪之事實，預見
    其發生而其發生並不違背其本意者」為間接故意；又金融帳
    戶為個人理財之工具，申請開設金融帳戶並無任何特殊之限
    制，一般民眾皆能自由申請開戶，並得同時在不同金融機構
    申請多數存款帳戶使用，乃眾所周知之事實，依一般人之社
    會生活經驗，倘係合法收入，本可自行向金融行庫開戶使用
    ，而無向他人收購帳戶使用之必要；苟不以自己名義申請開
    戶，反以不正方式向不特定人取得金融機構帳戶使用，衡情
    應能懷疑其目的在於施用詐騙手段以非法取得他人財物，且
    以冒充親友遭綁及不實之貸款、中獎訊息為由向人詐財之犯
    罪類型層出不窮，該等犯罪多數均係利用人頭帳戶作為出入
    帳戶，並經媒體廣為披載，被告係已成年且具有相當智識之
    人，亦當知悉社會上常有利用人頭帳戶從事詐欺取財之犯罪
    情事；另以行動電話門號申請即為便利，任何人均得隨時申
    辦使用，若不以自行名義申辦，反而以不正方法向不特定人
    收購門號使用，衡諸常情，即可推知收購門號之人係為作為
    不法用途以掩飾身分使用；則被告對於該詐騙集團成員取得
    其前開帳戶及門號之目的，係為作為實施詐欺取財之犯行應
    可預見，更徵對於其前開帳戶被利用作為向人詐騙財物之情
    ，並無違背其本意。至被告交付其前開帳戶存摺、印章、提
    款卡、密碼及行動電話門號之行為，既非詐欺取財罪之構成
    要件行為，且查無任何證據足資證明被告與該詐騙集團成員
    間有何共同詐欺取財之犯意聯絡，足認被告應僅係出於幫助
    犯罪之行為。本件事證明確，被告犯行，洵堪認定。
二、論罪科刑部分：
（一）按：刑法第三百三十九條第一項之詐欺取財罪，法定刑得
      科或併科銀元一千元以下罰金，據修正後刑法施行法增訂
      第一條之一：「中華民國94年1月7日刑法修正施行後，刑
      法分則編所定罰金之貨幣單位為新臺幣。94年1月7日刑法
      修正時，刑法分則編未修正之條文定有罰金者，自94年1
      月7日刑法修正施行後，就其所定數額提高為三十倍。但7
      2年6月26日至94年1月7日新增或修正之條文，就其所定數
      額提高為三倍。」及刑法第三十三條第五款就罰金刑部分
      修正為：「新臺幣一千元以上，以百元計算之。」等規定
      ，是依修正後之法律，刑法第三百三十九條第一項之詐欺
      取財罪所得科或併科處之罰金刑最高為新臺幣三萬元、最
      低為新臺幣一千元；然依被告行為時之刑罰法律，即罰金
      罰鍰提高標準條例第一條前段規定之提高倍數十倍及刑法
      第三十三條第五款規定之罰金最低額一元計算，該罪之罰
      金刑最高為銀元一萬元，最低額為銀元一元，若依現行法
      規所定貨幣單位折算新臺幣條例第二條之規定換算為新臺
      幣，最高額雖與新法同為新臺幣三萬元，然最低額僅為新
      臺幣三元。因此，比較修正前、後關於罰金刑之規定，自
      應以被告行為時即修正前關於科或併科處罰金刑之法律較
      有利於被告。
（二）按連續幫助與幫助連續原屬有別，如基於概括犯意，多次
      幫助他人犯罪，為連續幫助；如以一幫助行為，幫助他人
      連續犯罪，則為幫助連續，就幫助犯言，僅有一次之犯罪
      行為（最高法院86年台上字第5680號、87年度台上字第38
      65號判決參照）。查：該詐騙集團成員於取得被告提供之
      前開朴子郵局、合作金庫銀行精武分行、臺中商業銀行太
      平分行帳戶及易付卡行動電話門號後，基於詐欺取財之概
      括犯意，意圖為自己不法之所有，向被害人壬○○、鄭毓
      馨、癸○○、子○○○、丁○○、辛○○、乙○○、丙○○、庚○○等人施以詐術，致使被害人限於錯誤，分別依
      照指示匯款至被告所申請開立之前開帳戶內，並以被告提
      供之易付卡門號，作為詐騙集團刊登不實貸款訊息之聯絡
      電話，作為向被害人甲○○、己○○詐財之聯絡電話使用
      ，因而詐得財物，核該詐騙集團成員所為，係犯刑法第三
      百三十九條第一項之詐欺取財罪。該詐騙集團先後多次詐
      財之行為及被告先後三次提供銀行帳戶及行動電話門號予
      詐騙集團成員使用之犯行，均時間緊接，手段同一，所觸
      犯犯罪構成要件相同之罪名，顯係基於概括犯意而為之，
      分別為連續犯之裁判上一罪關係，應依修正前刑法第五十
      六條之規定，論以一罪，並分別加重其刑。
（三）次按：被告行為後，刑法業於95年7月1日修正施行，刑法
      第五十六條連續犯之規定，亦經刪除。該詐騙集團成員先
      後多次之詐騙行為及被告先後三次提供帳戶及行動電話門
      號予詐騙集團使用之幫助詐欺犯行，均時間緊接，手段同
      一，所觸犯為犯罪構成要件相同之罪名，顯分別係基於概
      括犯意反覆為之，而修正後刑法業已刪除連續犯之規定，
      考諸該規定刪除後，除法理上合於接續犯、包括一罪之情
      形仍可認為構成單一之犯罪外，其餘數犯罪行為之情形，
      即應依刑法第五十一條之規定予以分論併罰，此刪除雖非
      犯罪構成要件之變更，但顯已影響行為人刑罰之法律效果
      ，自屬法律有變更。依修正前刑法，本件該詐騙集團成員
      所犯之詐欺犯行及被告所犯之幫助詐欺犯行，得分別論以
      連續犯，並得加重其刑至二分之一，然依修正後之刑法，
      各該行為，均應併合處罰，依修正後刑法第二條第一項之
      規定，比較新、舊法適用結果，仍應適用該詐騙集團成員
      及被告行為時之法律，即修正前刑法而論以連續犯，較為
      有利。
（四）本件被告將其所申請開立之前開帳戶及行動電話門號分別
      出售予該姓名年籍不詳之成年男子，再由該姓名年籍不詳
      之成年男子提供予該詐騙集團成員作為詐欺取財之匯款帳
      戶使用，顯係基於幫助他人詐欺取財之犯意，且所為提供
      帳戶予他人之行為係屬刑法詐欺取財罪構成要件以外之行
      為，其既以幫助他人犯罪之意思而參與犯罪構成要件以外
      之行為，核其所為，係犯刑法第三十條第一項前段、刑法
      第三百三十九條第一項之幫助詐欺取財罪。被告幫助詐欺
      集團成員犯詐欺取財罪，為從犯，應依刑法第三十條第二
      項之規定，減輕其刑。（按：95年7月1日施行之刑法第三
      十條幫助犯之規定，僅作文字上之修正，並無有利或不利
      之情形，應無新舊法比較適用之問題，最高法院95年台上
      字第6016號判決意旨可資參照。）
（五）至於臺灣臺中地方法院檢察署檢察官96年度偵緝字第1028
      、1029、1030、1031號及臺灣臺北地方法院檢察署檢察官
      96年度偵緝字第877號移送併辦部分，與本案具有連續犯
      之裁判上一罪關係，應為起訴效力所及，本院自得併予審
      理。又臺灣臺中地方法院檢察署檢察官96年度偵緝字第
      1026號、96年度偵字第6053號部分，雖經檢察官另行聲請
      簡易判決處刑（本院96年度中簡字第1312號），惟該部分
      與本案業經起訴部分，係屬同一案件，應為本件起訴效力
      所及，本院自得併予審理，附此敘明。
（六）爰審酌被告因缺錢購買毒品施用，竟以出售其所申請開立
      之金融帳戶及行動電話門號之方式，牟取財物，被告提供
      金融帳戶及行動電話門號予他人使用之行為，助長了犯罪
      之不良風氣，幫助犯罪者隱匿真實身分，增加檢警犯罪偵
      查之困難性，間接造成更多人之遭受損害，考量被告先後
      提供三個金融帳戶及一個行動電話門號，獲取利益合計約
      1萬多元，被害人合計遭詐騙款項約50多萬元，惟因被告
      犯罪後業於本院中坦承犯行，犯後態度良好，其並未實際
      參與詐騙之過程，可責難性較為輕微等一切情狀，量處如
      主文所示之刑，並依修正前刑法第四十一條第一項前段之
      規定諭知易科罰金之折算標準，以示懲儆。
（七）末按：被告行為時之刑法第四十一條第一項前段規定：「
      犯最重本刑為五年以下有期徒刑以下之刑之罪，而受六個
      月以下有期徒刑或拘役之宣告，因身體、教育、職業、家
      庭之關係或其他正當事由，執行顯有困難者，得以一元以
      上三元以下折算一日，易科罰金。」，又被告行為時之易
      科罰金折算標準，修正前罰金罰鍰提高標準條例第二條〈
      現已刪除〉規定，就其原定數額提高為一百倍折算一日，
      則本件被告行為時之易科罰金折算標準，最高應以銀元三
      百元折算一日，經折算為新臺幣後，應以新臺幣九百元折
      算一日。惟95年7月1日修正公布施行之刑法第四十一條第
      一項前段則規定：「犯最重本刑為五年以下有期徒刑以下
      之刑之罪，而受六個月以下有期徒刑或拘役之宣告者，得
      以新臺幣一千元、二千元或三千元折算一日，易科罰金。
      」，比較修正前後之易科罰金折算標準，係以95年7月1日
      修正公布施行前之規定，較有利於被告，則依刑法第二條
      第一項前段從舊從輕之規定，自應適用修正前刑法第四十
      一條第一項前段之規定，定其折算標準。
據上論斷，應依刑事訴訟法第二百七十三條之一第一項、第二百
九十九條第一項前段，刑法第二條第一項前段、第三十條第一項
前段、第二項、第三百三十九條第一項，修正前刑法第五十六條
、第四十一條第一項前段，罰金罰鍰提高標準條例第一條前段，
修正前罰金罰鍰提高標準條例第二條，現行法規所定貨幣單位折
算新臺幣條例第二條，判決如主文。
中　　華　　民　　國　　96　　年　　5 　　月　　22　　日
                  刑事第五庭    法  官  巫淑芳
上正本證明與原本無異。
如不服本判決，應於送達後十日內向本院提出上訴狀（須附繕本
），上訴於臺灣高等法院臺中分院。
                                書記官  王麗麗
中　　華　　民　　國　　96　　年　　5 　　月　　22　　日
附錄論罪科刑法條：
中華民國刑法第339條：
意圖為自己或第三人不法之所有，以詐術使人將本人或第三人之
物交付者，處五年以下有期徒刑、拘役或科或併科一千元以下罰
金。
以前項方法得財產上不法之利益或使第三人得之者，亦同。
前二項之未遂犯罰之。
